臺灣士林地方法院行政訴訟判決　
110年度交字第283號
原      告  何沿昌  

被      告  臺北市交通事件裁決所

代  表  人  蘇福智  
上列當事人間交通裁決事件，原告不服被告民國110年9月9日北
市裁催字第22-CS0000000號裁決，提起行政訴訟，本院判決如下
：
    主  文
原告之訴駁回。
訴訟費用新臺幣參佰元由原告負擔。
    事實及理由
一、程序事項：本件係因原告不服被告民國110 年9月9日北市裁
    催字第22-CS0000000號違反道路交通管理事件裁決書（下稱
    原處分），裁處罰鍰新臺幣（下同）600 元，提起行政訴訟
    ，經核屬行政訴訟法第237條之1第1項第1款規定之交通裁決
    事件，爰依同法第237條之7 規定，不經言詞辯論，逕為判
    決。
二、爭訟概要：原告駕駛其所有AXG-5365號自用小客車（下稱系
    爭車輛）於110年6月3日18時28分許，在新北市○○區○○
    路0段000巷00號處，因「在交岔路口十公尺內臨時停車」之
    違規事實，經新北市政府警察局汐止分局（下稱舉發機關）
    員警製單舉發，有新北市警交大字第CS0000000號舉發違反
    道路交通管理事件通知單可稽（下稱系爭舉發通知單，見本
    院卷第58頁），嗣經被告以原告有前揭違規事實，而依道路
    交通管理處罰條例第55條第1項第2款，以原處分對原告為裁
    罰，原告於110年10月7日提起本件行政訴訟。
　三、原告主張：
　　伊提出申訴，採證照片內容無法證明系爭車輛當時停於交岔
    路口10公尺範圍內；然舉發機關回函內容，僅陳述如何計算
    交岔路口10公尺範圍，卻未提出系爭車輛當時確實停在交岔
    路口10公尺範圍內之距離證明，顯然已承認舉發有誤；又進
    而片面認定車輛停放位置設有紅線，但從民眾提供之三張照
    片，並無法證明當時車輛所在地面有設置紅線，再次證明本
    件舉發有誤等語。並聲明：原處分撤銷。
四、被告答辯：
　㈠卷查本案舉發機關函覆表示，本案係舉發機關於110年6月3日
    接獲民檢附照片檢舉，發現AXG-5365號車（即系爭車輛）於
    110年6月3日18時28分許，在新北市○○區○○路0段000巷00號
    前之交岔路口10公尺範圍內違規臨時停車，爰依據道路交通
    管理處罰條例第55條第1項第2款規定逕行舉發。另原告陳述
    無法證明其停在路口10公尺範圍內等情；有關交岔路口10公
    尺自何處計算，交通部業以107年6月11日交路字第10700138
    50號函釋說明如下：「道路交通管理處罰條例第55 條第1項
    第2款交岔路口10公尺內禁止臨時停車，原則仍宜以標線標
    示禁止臨時停車，始為明確，俾利用路人遵循。至交岔路口
    10公尺範圍，建議各地方道路主管機關可依本部62年7月14
    日交路字第12815號函示有關交岔路口自何處算起：『未設置
    號誌燈者，自四個轉角處起算。設有號誌燈者，自燈柱起算
    。劃有停止標線，自停止標線起算』辦理標線劃設事宜。」
    。另交岔路口10公尺內不得臨時停車之立法意旨，乃係考量
    交岔路口多為汽、機車轉彎通行之處，若許停車，勢必影響
    不特定汽機車駕駛人於交岔路口轉彎通行時前懸視線死角之
    安全判斷，妨礙車輛之進出及轉彎，對交通之往來順暢有顯
    著影響；經查系爭車輛停放位置繪設有紅線，確為交岔路口
    10公尺範圍內，違規行為屬實，依法舉發並無不當。
　㈡經重新檢視違規採證照片及對照Google實景圖像，系爭車輛
    確於本案違規時地停放於交岔路口10公尺範圍內，且一旁亦
    繪設有禁止臨時停車之紅色實線，自屬道路交通安全規則第
    111條第1項第2款規定之禁止臨時停車處無訛。依道路交通
    管理處罰條例第55條第1項第2款及道路交通安全規則第111
    條第2項第2款規定可知，交岔路口10公尺範圍內，無論有無
    設置禁止臨時停車之標線或標誌，均禁止臨時停車，僅於行
    政主管機關視實際用路情況，例外以標誌或標線另行規定停
    車處所時，始得在交岔路口10公尺內停車。其立法目的在於
    交岔路口周遭為人車會流之處，倘允車輛在交岔路口10公尺
    內停車，將妨礙車輛轉向、交會之空間，且影響駕駛人察覺
    左、右方來車動態之視線，是交岔路口10公尺範圍內原則上
    禁止臨時停車。本件違規地點既未經主管行政機關例外以標
    誌或標線另行規定停車處所，即屬不得停車之處所，原告仍
    有遵守上開交通法規之義務，自不得逕自徒憑己意主觀認定
    本件違規地點得予停車而不予遵守，否則交通安全秩序勢必
    無從建立，其他用路人之生命、財產安全，亦將無法確保等
    語。並聲明：原告之訴駁回。
五、本院之判斷：
　㈠按「汽車駕駛人，臨時停車有下列情形之一者，處新臺幣三
    百元以上六百元以下罰鍰：一、在交岔路口、公共汽車招呼
    站十公尺內或消防車出、入口五公尺內臨時停車。…」道路
    交通管理處罰條例第55條第2款定有明文。次按「汽車臨時
    停車時，應依下列規定：…二、交岔路口、公共汽車招呼站
    十公尺內、消防栓、消防車出入口五公尺內不得臨時停車，
    …」、「汽車停車時，應依下列規定：一、禁止臨時停車處
    所不得停車」道路交通安全規則第111條第1項第2款、第112
     條第1項第1款亦定有明文。
　㈡再參酌交通部107年6月11日交路字第1070013850 號，及107
    年6月21日交路字第1070014245 號函釋意旨，交通部前於79
    年1月11日以交路字第960號函說明，道路交通管理處罰條例
    第55條（第1項）第2款規定，係針對未劃設禁止停車標線之
    一般道路之規範；而公車彎緣石既已劃有黃線禁止停車，則
    黃線端點延長10公尺，未劃設黃線之路段，不宜再列為取締
    之範圍；惟若在上開路段停車足以影響交通秩序，得視交通
    狀況，劃設禁止停車標線，以利執行；爰依前揭號函本案交
    岔路口已劃設禁止臨時停車標線，則不宜再以標線端點延長
    至10公尺（未劃設禁止臨時停車線）路段，列入為臨時停車
    取締範圍，惟倘認為上開路段足以影響交通秩序，則得劃設
    禁止臨時停車標線。另有關交岔路口劃設禁止臨時停車線長
    度不足10公尺認定違規事實，基於交通部107年6月11日交路
    字第1070013850號函釋精神，道路交通管理處罰條例第55條
    第1項第2款交岔路口10公尺內禁止臨時停車，原則仍宜以標
    線標示禁止臨時停車，始為明確，俾利用路人遵循；至交岔
    路口10公尺範圍，建議各地方道路主管機關可依交通部62年
    7月14日交路字第12815號函釋有關交岔路口自何處算起：「
    未設置號誌燈者，自4個轉角處起算；設有號誌燈者，自燈
    柱起算；劃有停止標線，自停止標線起算」辦理標線劃設事
    宜。是綜合交通部前開函釋內容，關於交岔路口10公尺內不
    得（臨時）停車之規範，應區分該交岔路口有無劃設禁止臨
    時停車線（紅實線）而為不同之規範：有劃設禁止臨時停車
    線者，以標線標示禁止臨時停車為限，就交岔路口10公尺內
    未劃設禁止臨時停車線路段，則不列入為臨時停車取締範圍
    ；無劃設禁止臨時停車線者，仍以交岔路口4 個轉角處或號
    誌燈、停止標線，起算10公尺之路段禁止臨時停車，俾利用
    路人遵循。
　㈢另按違反道路交通管理事件統一裁罰基準及處理細則第1條規
    定：「本細則依道路交通管理處罰條例第92條第4項規定訂
    定之」、第2條第1項、第2項規定：「處理違反道路交通管
    理事件之程式及統一裁罰基準依本細則之規定辦理。前項統
    一裁罰基準，如附件違反道路交通管理事件統一裁罰基準表
    。」，核上開統一裁罰基準及處理細則之規定，就其立法目
    的及功能，乃為防止處罰機關枉縱或偏頗，依道路交通管理
    處罰條例第92條第4項所授權交通部會同內政部訂定「違反
    道路交通管理事件統一裁罰基準及處理細則」及其附件「違
    反道路交通管理事件統一裁罰基準表」，用以維持裁罰之統
    一性與全國因違反道路交通管理事件受處罰民眾之公平，不
    因裁決人員不同，而生偏頗，寓有避免各監理機關於相同事
    件恣意為不同裁罰之功能，並非法所不許，於憲法上保障人
    民財產權之意旨並無牴觸（此並有司法院釋字第511號解釋
    意旨理由足資參照），並無違反法律保留原則。再依本件違
    規行為時點之違反道路交通管理事件統一裁罰基準表記載，
    汽車違反道路交通管理處罰條例第55條第1項第2款規定在交
    岔路口10公尺內臨時停車，於期限內繳納或到案聽候裁決者
    ，應處罰鍰600元。核此規定，既係基於母法之授權而為訂
    定，且就違反道路交通管理事件統一裁罰基準及處理細則附
    件所示統一裁罰基準表中有關道路交通管理處罰條例第55條
    第2款之裁罰基準內容（基準表就違規停車之車輛為機車或
    汽車，及其是否於期限內繳納或到案聽候裁決為裁量因素，
    所可能衍生危害交通安全之輕重不同，區分不同罰鍰標準，
    其衍生交通秩序危害，既不相同，分別處以不同之罰鍰，符
    合相同事件相同處理，不同事件不同處理之平等原則），並
    未牴觸母法，是被告自得依此基準而為裁罰。
　㈣查系爭舉發通知單之採證照片及Google Map街景圖（見本院
    卷第60至64頁），可見違規地點為設置有特種閃光號誌、停
    止線、行人穿越道、黃色網格線、紅色禁止臨時停車實線之
    交岔路口，系爭車輛停放在停止線至行人穿越道間之位置，
    右側輪胎位於路緣石上且煞車燈亮起，車牌號碼000-0000清
    晰可見，是依前揭道路交通法規及主管機關交通部函釋意旨
    ，足認原告駕駛系爭車輛於前揭時、地有「在交岔路口十公
    尺內臨時停車」之違規事實，應堪認定。
　㈤原告主張採證照片無法證明系爭車輛停於交岔路口範圍10公
    尺內，舉發機關亦未提供距離證明，且採證照片中無法證明
    系爭車輛停放之地面有設置紅線云云。惟查，系爭舉發通知
    單之採證照片中，清楚可見系爭車輛停放在路口停止線至行
    人穿越道間且將右後方車輛位於路旁水泥溝蓋上，依前揭交
    通部107年6月21日交路字第1070014245 號函釋意旨、道路
    交通標誌標線號誌設置規則第185 條規定：「枕木紋行人穿
    越道線，設於交岔路口；其線型為枕木紋白色實線，線段長
    度以2 公尺至8 公尺為度，寬度為40公分，間隔為40至80公
    分，儘可能於最短距離處銜接人行道，且同一組標線之間隔
    長度需一致，以利行人穿越。」，可知行人穿越道係劃設在
    交岔路口範圍內，本件之交岔路口係設置特種閃光號誌、停
    止線、行人穿越道，依一般經驗法則及前揭說明，系爭車輛
    停放於停止線與行人穿越道之間，其停放之位置已屬於交岔
    路口範圍，縱舉發機關未就系爭車輛停放處之距離為細部丈
    量，亦無礙於原告之違規行為已符合道路交通管理處罰條例
    第55條第1項第2款規定在交岔路口10公尺內臨時停車之要件
    。又按前揭交通部107年6月11日交路字第1070013850號函釋
    之意旨，本案係繪有紅色禁止臨時停車線交岔路口，應以禁
    止臨時停車線作為取締之範圍，且依Google Map街景圖所示
    ，系爭車輛係停放在停止線與行人穿越道間，該位置所繪設
    之紅色實線確實係劃設於路面，其樣式、顏色、位置均足資
    辨識，一般用路人以其社會生活經驗觀察，實得判斷該處為
    禁止臨時停車處所，原告於停放系爭車輛時即輕易辨識，並
    非以採證照片上有無顯示為必要，且該路段亦未經主管機關
    例外劃設允許停車之標線，是系爭車輛所停放位置係禁止臨
    時停車之路段無誤。再者，縱如原告所陳，採證照片未能顯
    示該地點未繪設有紅色禁止臨時停車線，則該地點尚屬路口
    範圍10公尺內，已如前述，仍屬道路交通管理處罰條例第55
    條第1項第2款所稱之禁止臨時停車範圍，原告仍有遵守前開
    交通法規之義務，自不得逕自徒憑己意主觀認定本件違規地
    點得予停車而不予遵守，否則交通安全秩序勢必無從建立，
    其他用路人之生命、財產安全，亦將無法確保。爰此，原告
    主張，顯屬無據。
六、綜上所述，原告於前揭時、地，確有「在交岔路口十公尺內
    臨時停車」之違規事實，被告以原處分裁罰，核無違誤，原
    告訴請撤銷原處分，為無理由，應予駁回。
七、本件第一審裁判費為300 元，應由原告負擔，爰確定第一審
    訴訟費用額如主文第2項所示。
中　　華　　民　　國　　110 　年　　12　　月　　3 　　日
　　　　　　　　　行政訴訟庭　法　官　徐文瑞　　　　
上為正本係照原本作成。　
如不服本判決，應於判決送達後20日內，向本院提出上訴狀並表
明上訴理由（原判決所違背之法令及其具體內容或依訴訟資料可
認為原判決有違背法令之具體事實），其未載明上訴理由者，應
於提出上訴後 20 日內向本院補提理由書（上訴狀及上訴理由書
均須按他造人數附繕本，如未按期補提上訴理由書，則逕予駁回
上訴），並應繳納上訴裁判費新臺幣750元。
中　　華　　民　　國　　110 　年　　12　　月　　 3　　日
　　　　　　　　　　　　　　　書記官　朱亮彰